臺灣基隆地方法院刑事判決　　　　　　　93年度重訴字第13號
公　訴　人　臺灣基隆地方法院檢察署檢察官
被　　　告　乙○○　男　51歲.
指定辯護人　本院公設辯護人甲○○
上列被告因違反毒品危害防制條例等案件，經檢察官提起公訴（
93年度偵緝字第85號），本院判決如下：
    主  文
乙○○共同運輸第一級毒品，處無期徒刑，褫奪公權終身。
扣案第一級毒品海洛因貳拾肆塊（合計淨重捌仟貳佰壹拾伍點參
伍公克）沒收銷燬之、毒品白色薄膜外包裝貳拾肆紙（合計包裝
重柒佰壹拾壹點陸玖公克）沒收之。
    事  實
一、乙○○與施桂寶（涉嫌運輸第一級毒品部分，已經臺灣高等
    法院以九十三年度上重更一字第六十號刑事判決諭知無罪，
    現由最高法院審理中）原為夫妻關係，於民國八十七年間因
    故離婚，乙○○旋赴越南經商，因生意失敗，竟挺而走險，
    於九十一年間與台灣地區陳獻、沈正雄及綽號「建志」、
    「福全」等成年人（以上四人未據起訴）共謀由越南運輸第
    一級毒品海洛因進入台灣地區，由陳獻、沈正雄及綽號「
    建志」、「福全」等成年人籌措購買第一級毒品海洛因之資
    金，推由乙○○及乙○○之弟郭子典（涉嫌運輸第一級毒品
    部分，另由臺灣基隆地方法院檢察署檢察官偵查中）負責在
    越南購買第一級毒品海洛因，並聯絡運輸及走私進入台灣地
    區事宜。乙○○知悉其前妻施桂寶因工作關係，熟悉倉庫承
    租作業，乙○○遂邀由不知情之施桂寶在台灣地區負責承租
    倉庫及受領進口貨櫃之工作，乙○○與郭子典、陳獻、沈
    正雄及綽號「建志」、「福全」等成年人均明知海洛因係毒
    品危害防制條例第二條第二項第一款所定之第一級毒品，不
    得任意持有、運輸，且係行政院依懲治走私條例第二條第四
    項授權公告之「管制物品項目及其數額」所列甲項第四款之
    管制進出口物，不得私運進口，竟共同基於在進口貨物之貨
    櫃內夾藏第一級毒品海洛因，由越南運輸及私運管制物品進
    入台灣地區之犯意聯絡，於九十一年十一、十二月間，由施
    桂寶先以自己之名義以新台幣（下同）一萬三千元之租金，
    承租位於桃園縣八德巿興豐路一七六六之一號倉庫一間，作
    為貨櫃進口後儲放夾藏第一級毒品海洛因之進品貨物之用，
    另由郭子典負責在九十二年二月間以其名義申請設立「大日
    貿易有限公司」，並以大日貿易有限公司名義辦理申請由越
    南進口貨物，以上事項安排妥當後，乙○○、郭子典於同年
    四月二十二日共同搭機前往泰國，再轉往越南，由乙○○、
    郭子典出面商洽運輸第一級毒品海洛因事宜，乙○○、郭子
    典於同月二十六日一起返回台灣地區後，乙○○將0000
    000000號行動電話（依卷存事證尚無從證明乙○○取
    得該行動電話門號涉犯行使偽造私文書等罪嫌）交付與施桂
    寶持用，以利夾藏第一級毒品海洛因之貨櫃抵達台灣地區時
    ，施桂寶得以該行動電話與不知情報關行人員聯絡送貨地點
    等事宜，乙○○、郭子典復分別於同年四月三十日、同年五
    月三日前後至越南，安排將第一級毒品海洛因二十四塊（合
    計淨重八千二百一十五‧三五公克）藏放在櫃號為ＧＭＴＵ
    0000000之進口貨櫃內，利用不知情之成年人輪船人
    員載運由越南胡志明巿出發，同年五月七日到達台灣地區基
    隆港，運輸及私運管制進口之第一級毒品海洛因進入台灣地
    區，乙○○、郭子典再於同月十日一起搭機返回台灣地區。
    乙○○、郭子典於同月十四日委託不知情之協和仁記報關行
    股份有限公司（下稱協和仁記報關行）基隆地區分公司，以
    「大日貿易有限公司」名義，向基隆關稅局申報自越南進口
    前揭櫃號貨櫃一只，申報貨品名為毛巾（報單號碼：ＡＡ／
    ９２／２３７８／０００２），實則在其中夾藏前揭第一級
    毒品海洛因二十四塊，承辦該貨櫃進口之協和仁記報關行職
    員劉美嬌撥打0000000000號行動電話，通知乙○
    ○將報關費用六萬七千元匯至協和仁記報關行基隆地區分公
    司華南銀行基隆港口分行帳戶中，乙○○匯款後，即通知劉
    美嬌以後逕撥打0000000000號行動電話（該支電
    話即前由乙○○交付施桂寶持用之行動電話），連絡施寶辦
    理後續運送貨物事宜，同月十四日十四時十二分許，協和仁
    記報關行基隆地區分公司之不知情經理呂金剛即撥打前揭行
    動電話與施桂寶聯絡，施桂寶即指示呂金剛僱請不知情之司
    機於同月十五日將前揭櫃號貨櫃運送至桃園縣八德巿興豐路
    一七六六之一號倉庫。嗣法務部調查局台北巿調查處、海員
    調查處、台北縣調查站、桃園縣調查站、憲兵台北巿調查組
    獲報，於同月十五日上午，與基隆關稅局機動隊先在基隆市
    「尚志貨櫃場」內，開啟前揭櫃號貨櫃，查獲貨櫃內毛巾箱
    中確實夾藏外裹白色薄膜包裝紙之第一級毒品海洛因二十四
    塊（合計淨重八千二百一十五‧三五公克、白色薄膜外包裝
    合計重七一一‧六九公克）後，不動聲色，並循線前往施桂
    寶前向呂金剛指定之送貨倉庫地點外埋伏，於同日十四時許
    查悉施桂寶已僱請不知情友人許清池、朱厚學、王誓忞、潘
    得河等四人，在桃園縣八德巿興豐路一七六六之一號等候，
    準備協助搬運前揭櫃號貨櫃內之貨物進入上開倉庫存放，同
    日十四時許，不知情之司機將前揭櫃號貨櫃拖運至上開倉庫
    ，施桂寶在上開倉庫為台北巿調查處調查員當場逮捕，並扣
    得上開第一級毒品海洛因二十四塊（合計淨重八千二百一十
    五‧三五公克、白色薄膜外包裝合計重七一一‧六九公克）
    嗣乙○○於九十三年四月三日十八時許，在桃園縣中壢市○
    ○○路三二一號六樓為警通緝到案，乙○○於通緝歸案後完
    全坦承上情。
二、案經法務部調查局台北巿調查處移送台灣基隆地方法院檢察
    署檢察官偵查起訴。
    理  由
一、訊據被告乙○○對於前揭時、地運輸並私運管制進口之第一
    級毒品海洛因進入台灣地區之事實，迭於偵查、本院審理時
    坦承不諱，核與共犯施桂寶於警詢、偵查之供述、證人即協
    和仁記報關行基隆地區經理呂金剛、陪驗員王朝宗、搬運工
    許清池於警詢、偵查、協和仁記報關行職員周美英、劉美嬌
    於偵查時證述之情節相符，復有大日貿易有限公司設立登記
    表、基本資料查詢表、長期委任書、協和仁記報關行所開立
    華南商業銀行基隆港口分行之存摺影本、ＡＡ／９２／２３
    ７８／０００２號進口報單、送貨單、被告及郭子典入出境
    查詢結果報表、台灣大哥大0000000000號行動電
    話電信資訊連結作業查詢結果報表、華南商業銀行基隆港口
    分行九十二年六月三十日華基港字第一四三號函及所附全行
    通收存款憑條、合作金庫銀行西屯分行匯出匯款賣匯水單、
    收支或交易申報書、基隆關稅局扣押貨物、運輸工具收據及
    搜索筆錄等件在卷可佐，又查扣之二十四塊物品，經送法務
    部調查局鑑定，以化學呈色法、氣相層析質譜儀分析法鑑定
    ，均含有海洛因成份，純度百分之八九，合計淨重八千二百
    一十五‧三五公克，確實係屬於第一級毒品海洛因，外包裝
    合計重七一一‧六九公克，有法務部調查局九十二年六月二
    十三日調科壹字第３２０００１６５９、00000000
    0、000000000、000000000、0000
    00000、000000000號鑑定報告書六紙附卷足
    憑，是以被告之自白核與事實相符，被告運輸及私運管制進
    口之第一級毒品犯行，事證明確，堪以認定。
二、按海洛因為毒品危害防制條例第二條第二項第一款所定之第
    一級毒品，且屬行政院依懲治走私條例第二條第四項授權公
    告之「管制物品項目及其數額」所列甲項第四款之管制進出
    口物品。被告自越南運輸、私運第一級毒品海洛因進入台灣
    地區，係犯毒品危害防制條例第四條第一項運輸第一級毒品
    罪，懲治走私條例第二條第一項私運管制物品進口罪。被告
    持有第一級毒品海洛因之低度行為，為運輸第一級毒品之高
    度行為所吸收，不另論罪。被告與郭子典、尚未起訴之陳獻
    、沈正雄及綽號「建志」、「福全」等成年人間，就運輸
    第一級毒品及私運管制物品進口犯行，互有犯意聯絡，而推
    由被告、郭子典實施運輸第一級毒品及私運管制物品進口之
    行為，為共同正犯，又被告利用不知情之施桂寶、輪船人員
    、報關行人員、司機運輸毒品、私運管制物品進口，係屬間
    接正犯。被告運輸、私運管制進口之第一級毒品海洛因來台
    ，係一行為而觸犯運輸第一級毒品罪及私運管制物品進口罪
    ，係屬想像競合犯，應從較重之運輸第一級毒品罪處斷。爰
    審酌被告正值壯年，為圖不法利益，竟挺而走險將嚴重危害
    國人身心健康之第一級毒品海洛因運輸來台，且運輸、私運
    之第一級毒品海洛因，數量龐大，重達淨重八公斤餘，幸尚
    未流入市面即為警查獲，所生之實害尚非無可挽救，且犯罪
    後坦承全部犯行，深具悔意等一切犯罪情狀，量處如主文所
    示之刑，並依法宣告褫奪公權終身。扣案之第一級毒品海洛
    因二十四塊（合計淨重八千二百一十五‧三五公克），係屬
    第一級毒品，依法併諭知沒收銷燬之，又扣案之第一級毒品
    海洛因二十四塊外裹之白色薄膜包裝紙二十四紙（合計重七
    一一‧六九公克），均係共犯陳獻、沈正雄及綽號「建志
    」、「福全」等人所有供包裹毒品，防其裸露、潮濕，便於
    運輸所用之物，併依毒品危害防制條例第十九條第一項前段
    之規定，予以宣告沒收。另本院公設辯護人雖陳稱：被告為
    警查獲後旋即供出毒品來源，因而破獲者，依毒品危害防制
    條例第十七條規定得減輕其刑，又被告犯後全盤坦承犯行，
    確有悛悔實據，且犯罪情節尚屬輕微，然所觸犯卻為死刑或
    無期徒刑之罪，有法重情輕之憾，請依刑法第五十九條規定
    減輕其刑等語，然按毒品危害防制條例第十七條規定：犯第
    四條第一項之罪，供出毒品來源，因而破獲者，得減輕其刑
    ，其立法意旨重在鼓勵具體供出其上游販毒者，俾資追查該
    毒梟前手及其上游毒品，以杜絕毒品之蔓延與氾濫為目的。
    倘未因其自白進而查獲毒梟前手或其上游毒品者，自不得執
    此邀本條規定之寬減（最高法院著有九十二年度台上字第二
    八九七號、八十九年度台上字第一七八號判決可資參照），
    本件被告於本院審理中係供出與其共同運輸及私運管制進口
    之第一級毒品海洛因進入台灣地區之共犯，而非上手，與毒
    品危害防制條例第十七條之規定不合；又按「刑法第五十九
    條之酌量減輕其刑，必於犯罪之情狀，在客觀上足以引起一
    般同情，認為即予宣告法定低度刑期，猶嫌過重者，始有其
    適用，至於被告無前科，素行端正，子女眾多等情狀，僅可
    為法定刑內從輕科刑之標準，不得據為酌量減輕之理由。」
    （最高法院著有五十一年台上字第八九九號判例可參），
    本件被告運輸並私運管制進口之第一級毒品海洛因，重量高
    達八公斤餘，數量龐大，幸及時為警查獲而未流入市面，否
    則該批毒品流入台灣地區，對於台灣社會之毒害至深且鉅，
    雖所生實害尚非嚴重，然惡性誠屬重大，衡情難認有何可堪
    憫恕之情狀，是以被告坦承犯行，固可稱態度良好，惟犯後
    態度良好，僅可為法定刑度（本件被告所犯毒品危害防制條
    例第四條第一項之罪之法定刑為死刑、無期徒刑）內從輕量
    刑之標準，不得據為援引刑法第五十九條酌量減輕之理由，
    均併此敘明。又本件依被告之供述被告並未因運輸第一級毒
    品而取得任何利得，無從依毒品危害防制條例第十九條第一
    項之規定，予以宣告沒收，附此敘明。
據上論斷，應依刑事訴訟法第二百九十九條第一項前段，毒品危
害防制條例第四條第一項、第十八條第一項前段、第十九條第一
項前段，懲治走私條例第二條第一項、第十一條，刑法第十一條
、第二十八條、第五十五條、第三十七條第一項、第三項，判決
如主文。
本案經檢察官林伯宇到庭執行職務。
中　　華　　民　　國　　94　　年　　5 　　月　　24　　日
                  刑事第二庭審判長法  官  王福康
                                  法  官  何怡穎
                                  法  官  徐世禎
以上正本證明與原本無異。
對於本件判決如有不服，應於收受送達後10日內，向本院提出上
訴書狀，上訴於臺灣高等法院，並按他造當事人之人數附具繕本
。
中　　華　　民　　國　　94　　年　　5 　　月　　24　　日
                                  書記官  王一芳
附錄本案論罪科刑法條：
毒品危害防制條例第4條第1項
製造、運輸、販賣第一級毒品者，處死刑或無期徒刑；處無期徒
刑者，得併科新臺幣 1 千萬元以下罰金。
懲治走私條例第2條第1項
私運管制物品進口、出口逾公告數額者，處 7 年以下有期徒刑，
得併科新臺幣3 百萬元以下罰金。
